臺灣板橋地方法院刑事判決　　　　　　96年度交簡上字第77號
上　訴　人　乙○○
上列上訴人因業務過失傷害案件，不服本院96年度交簡字第408
號中華民國96年4 月30日第一審判決（聲請簡易判決處刑案號：
96年度偵字第2233號），提起上訴，本院管轄之第二審合議庭判
決如下：
    主  文
原判決撤銷。
乙○○從事業務之人，因業務上之過失傷害人，處拘役伍拾日，
如易科罰金，以新臺幣壹仟元折算壹日。減為拘役貳拾伍日，如
易科罰金，以新臺幣壹仟元折算壹日。緩刑貳年。
    事  實
一、乙○○受僱擔任貨車司機，為從事駕駛業務之人，於民國95
    年11月7 日上午5 時30分許，駕駛車牌號碼5062-KL 號自用
    小貨車，沿臺北縣新莊市○○路往林口鄉方向行駛，途經青
    山路1 段120 號前50公尺處，見右前方甲○○騎乘電動車搭
    載陳荃文，自青山路1 段120 號駛出，跨越禁止變換車道線
    穿越青山路。乙○○見此，本應注意車前狀況，隨時採取必
    要之安全措施，而當時天候晴，為日間自然光線，柏油路面
    乾燥，無缺陷，無障礙物，視距良好，並無不能注意之情事
    ，竟疏於注意，貿然前行，延至該路段前方10公尺處始採取
    煞車措施，果不及煞停，撞擊甲○○騎乘之電動車，致甲○
    ○受有右肘、右膝、雙足擦傷，陳荃文則受有左大腿裂傷、
    左小腿裂傷、左腿多處擦傷及頭部外傷等傷害。乙○○肇事
    後，於尚不知何人肇事之臺北縣政府警察局新莊分局交通分
    隊警員據報前往現場處理時，當場承認為肇事人。
二、案經甲○○、陳荃文訴由臺北縣政府警察局新莊分局報請臺
    灣板橋地方法院檢察署檢察官偵查起訴。
    理  由
一、訊據被告乙○○矢口否認有何業務過失傷害犯行，辯稱：被
    害人甲○○騎乘電動車違規跨越禁止變換車道線穿越道路，
    致伊閃避不及而肇事，本件交通事故經鑑定結果，亦認伊無
    肇事原因云云。經查：
  (一)被告受僱擔任貨車司機，為從事駕駛業務之人，於95年11月
    7 日上午5 時30分許，駕駛車牌號碼5062-KL 號自用小貨車
    ，沿臺北縣新莊市○○路往林口鄉方向行駛，途經青山路1
    段120 號前，適有被害人甲○○騎乘電動車搭載陳荃文，自
    路邊駛出，跨越禁止變換車道線穿越青山路，被告因不及閃
    避，與之發生碰撞，致被害人甲○○、陳荃文受傷之事實，
    業據被告於警詢、檢察官訊問及本院審理時坦承不諱，核與
    被害人甲○○於警詢中指述及檢察官訊問時具結證述之情節
    相符，且有道路交通事故調查報告表暨現場圖1 件、現場照
    片10幀等附卷可資佐證。而甲○○受有右肘、右膝、雙足擦
    傷，陳荃文受有左大腿裂傷、左小腿裂傷、左腿多處擦傷、
    頭部外傷等傷害之事實，亦有長庚紀念醫院診斷證明書2 件
    在卷足稽，俱徵被告前揭自白與事實相符。上開事實，應堪
    認定。
  (二)被告雖否認有何過失行為，惟按汽車行駛時，駕駛人應注意
    車前狀況，隨時採取必要之安全措施，道路交通安全規則第
    94條第3 項定有明文，此為汽車駕駛人駕駛汽車時應盡之注
    意義務。依卷附道路交通事故調查報告表所示，本件事故發
    生時，天候晴，為日間自然光線，柏油道路路面乾燥，無缺
    陷，無障礙物，視距良好，當無不能注意之情事。被告於警
    詢及檢察官訊問時供承：「... 我於50公尺前就有看到她（
    即甲○○）騎出來，沒想到她騎得這麼快... 。」、「...
    他們騎在往林口的外側車道上，約在我前方10公尺的位置。
    」、「我馬上煞車。」等語（見臺灣板橋地方法院檢察署96
    年度偵字第2233號偵查卷宗第4 頁、第23頁）；則倘被告行
    經臺北縣新莊市○○路1 段120 號前方50公尺處，見被害人
    甲○○騎乘電動車擬穿越道路時，能即注意車前狀況，採取
    必要之減速、煞車等安全措施，應不致與之碰撞，而生被害
    人甲○○、陳荃文受傷之結果。詎被告怠於注意，貿然前行
    達40公尺，始緊急煞車閃避，果不及煞停發生碰撞。被告之
    過失，及其過失行為與被害人二人受傷結果間之相當因果關
    係，均至為灼然。被告空言否認上情，自無可採。
  (三)至本件交通事故經臺灣省臺北縣區車輛行車事故鑑定委員會
    鑑定結果，雖認被告無肇事因素，有該委員會96年3 月7 日
    北縣鑑字第960020號鑑定意見書1 件在卷。然其鑑定意見以
    車輛在劃有分向限制線之路段，不得駛入來車車道內，認定
    路權歸屬，與被害人甲○○騎乘電動車，係在被告行駛車道
    右前方跨越禁止變換車道線穿越道路，而非自對向車道跨越
    分向限制線之客觀情狀，已有未合，復未審酌被告於檢察官
    訊問時，自承於肇事路段50公尺前，即見被害人甲○○騎乘
    電動車穿越道路之事實，難期為妥適之鑑定，自不足為有利
    被告之認定。
  (四)綜上，本案事證明確，被告業務過失傷害犯行，堪予認定。
二、核被告所為，係犯刑法第284 條第2 項前段之業務過失傷害
    罪。被告以一駕車過失行為，致被害人甲○○、陳荃文二人
    受傷，侵害二法益，觸犯二相同罪名，為想像競合犯，應從
    一業務過失傷害罪處斷。又被告肇事後，向不知何人肇事之
    臺北縣政府警察局新莊分局交通分隊警員自首肇事致人受傷
    ，有臺北縣政府警察局新莊分局道路交通事故肇事人自首情
    形紀錄表存卷可供參憑，依刑法第62條前段，減輕其刑。爰
    審酌被告之素行、智識程度、過失情節，及被害人甲○○、
    陳荃文所受傷勢，兼衡被害人甲○○騎乘電動車違規跨越禁
    止變換車道線穿越道路，同有可咎之責，暨被告犯罪後之態
    度等一切情狀，量處如主文所示之刑，並諭知易科罰金之折
    算標準，資為懲儆。被告所犯業務過失傷害罪，其犯罪時間
    係在96年4 月24日前，合於減刑要件，應依中華民國九十六
    年罪犯減刑條例規定，減其刑為二分之一，並諭知易科罰金
    之折算標準。
三、原審以被告所犯業務過失傷害罪事證明確，予以論罪科刑，
    固非無見，惟中華民國九十六年罪犯減刑條例業於96年7 月
    4 日制定公布，自同年月16日起施行，被告所涉業務過失傷
    害罪，合於減刑要件，原審未及審酌適用，容有未洽。被告
    上訴猶執陳詞，否認犯行，雖無可採，惟原審判決既有上開
    可議之處，仍應由本院予以撤銷改判之。
四、末查，被告前未曾因故意犯罪受有期徒刑以上刑之宣告，有
    臺灣高等法院被告前案紀錄表可按，因駕車疏失，偶罹刑典
    ，事後已與被害人甲○○、陳荃文經調解成立，有臺北縣新
    莊市調解委員會調解筆錄1 件附卷可佐，經此刑之宣告，應
    知警惕而無再犯之虞，本院應認所宣告之刑，以暫不執行為
    適當，併予宣告緩刑2 年，以勵自新。
據上論斷，應依刑事訴訟法第455 條之1 第1 項、第3 項、第
369 條第1 項前段、第299 條第1 項前段，刑法第284 條第2 項
前段、第55條、第41條第1 項前段、第74條第1 項第1 款、第62
條前段，刑法施行法第1 條之1 第1 項、第2 項前段，中華民國
九十六年罪犯減刑條例第2 條第1 項第3 款、第7 條、第9 條，
判決如主文。
本案經檢察官朱學瑛到庭執行職務。
中　　華　　民　　國　　96　　年　　8 　　月　　2 　　日
                        臺灣板橋地方法院刑事第三庭
                            審判長法　官  張正亞
                                  法　官  蕭胤瑮
                                  法　官  廖怡貞
以上正本證明與原本無異。
不得上訴。
                                  書記官  林惠齡
中　　華　　民　　國　　96　　年　　8 　　月　　6 　　日
附錄本案論罪科刑法條全文：
中華民國刑法第284條
（過失傷害罪）
因過失傷害人者，處6 月以下有期徒刑、拘役或5 百元以下罰金
，致重傷者，處1 年以下有期徒刑、拘役或5 百元以下罰金。
從事業務之人，因業務上之過失傷害人者，處1 年以下有期徒刑
、拘役或1 千元以下罰金，致重傷者，處 3 年以下有期徒刑、
 拘役或 2 千元以下罰金。
